臺灣高等法院臺中分院民事裁定　　　　　 100年度抗字第15號
抗　告　人　陳金地
相　對　人　行政院農業委員會林務局東勢林區管理處
法定代理人　陳奕煌
上列當事人間強制執行聲明異議事件，抗告人對於中華民國99年
11月29日臺灣南投地方法院99年度執事聲字第30號所為裁定提起
抗告，本院裁定如下：
    主  文
抗告駁回。
抗告程序費用由抗告人負擔。
    理  由
一、本件相對人係以台灣南投地方法院94年度訴字第109號、本
    院96年度上字第40號確定判決為執行名義，聲請強制執行，
    請求抗告人應將坐落南投縣仁愛鄉○○段45、52、53、114
    地號土地上之鋁製水塔、鐵皮造倉庫、種植農作、RC造蓄水
    池、鐵皮造儲藏室、鐵皮造平房、鐵皮磚造三合院、石棉瓦
    鐵架造棚架、水泥鋪設空地、鐵皮造製茶室、鐵皮造棚架、
    RC磚造水塔等地上物拆除，並將上開土地返還相對人。經抗
    告人以其住所係在南投縣仁愛鄉○○段45、52、53、114 地
    號土地上之建物（下稱系爭建物），因罹癌又二度中風，造
    成腦梗塞，為就醫方便，乃離開系爭建物，暫時借住台中市
    ○○區○○路二段209之9號11B女兒陳麗美家中，系爭建物
    如遭拆除，抗告人將無處可蔽風雨，繼續執行，顯然對抗告
    人過苛等情，聲請台灣南投地方法院民事執行處（下稱執行
    法院）暫緩執行。為執行法院駁回其聲請，抗告人聲明異議
    亦為原審裁定駁回。
二、抗告意旨略以：抗告人重病纏身，相對人又欲將抗告人賴以
    居住房屋拆除，致抗告人無處棲身，對抗告人顯然過苛，有
    違善良風俗。又相對人對於拆除抗告人房屋並無急迫性，所
    為亦有權利濫用之情事。至抗告人在戶籍地台中市○○區○
    ○路4段183號之房屋，已因921大地震被震毀，現無人居住
    。抗告人於執行法院履勘現場時因身體因素，無法到場，並
    非未居住在系爭建物云云。
三、按實施強制執行時，除經債權人同意及有特別情事繼續執行
    顯非適當者外，不得延緩執行，此觀強制執行法第10條第1
    項、第3項之規定自明。而強制執行法第10條第3項所謂「有
    特別情事繼續執行顯非適當」，係指有特別重大之情事存在
    ，若繼續執行，對債務人顯然過苛或有背公序良俗或難於執
    行等情形而言，例如於債務人家有婚嫁之日或舉辦喪葬之際
    ，為遷讓房屋之執行，雖屬合法，但究屬違情悖理，對於債
    務人顯然過苛；又如執行標的物所在地為天災、疾病或暴亂
    禁止進入地區，顯難繼續執行等是。而實施強制執行時，是
    否有強制執行法第10條第3項特別情事，而有變更或延展執
    行期日必要，乃屬執行法院之職權，應由執行法院就具體個
    案判斷之。
四、查抗告人自承其因罹患胃癌，於97年7月24日接受全胃切除
    手術，又於同月25日中風造成腦梗塞，為方便就醫，乃暫時
    借住於其女陳麗美台中市○○區○○路二段209之9號11B 之
    房屋，其因身體病況因素，無法於執行法院履勘現場時親自
    到場等情（見附於執行法院98年度司執字第14369號卷內之
    98年10月6日聲請狀、99年3月2日聲明異議狀、99年9月28
    日聲請狀、99年10月11日異議狀），且於執行法院99年9月
    30日至現場履勘時，抗告人亦係委由陳麗美到場（見前揭卷
    內之99年9月30日執行筆錄），足以證明抗告人為就醫方便
    ，自97年7月間起即已搬離系爭建物，居住在台中市○○區
    ○○路二段209之9號11B房屋，抗告人未住系爭建物應已有2
    年多。而台中市○○區○○路二段209之9號11B房屋係抗告
    人女兒陳麗美之住處，陳麗美依法有扶養抗告人之義務，抗
    告人並非不能居住台中市○○區○○路二段209之9號11B房
    屋，抗告人亦未能舉證證明其現有搬離台中市○○區○○路
    二段209之9號11B房屋之急迫性，則抗告人自仍得繼續居住
    台中市○○區○○路二段209之9號11B房屋。又抗告人戶籍
    所在地之台中市○○區○○路4段183號房屋，抗告人雖稱已
    因921大地震被震毀，現無人居住云云。惟執行法院於98年8
    月19日核發投院霞98司執仁字第14369號自動履行執行命令
    時，向抗告人戶籍所在地送達，係由抗告人之受僱人江志仁
    於98年8月25日代收（見前揭卷內之送達證書），抗告人即
    於98年10月6日聲請延緩執行，則抗告人戶籍所在地之房屋
    是否如抗告人所述無人居住，已有可疑，況縱如抗告人所述
    已因921大地震被震毀，抗告人亦可加以整修，自抗告人收
    到執行法院所核發之自動履行執行命令後迄今亦有一年多，
    抗告人何以不整修該房屋？其不整修房屋而聲請暫緩拆除系
    爭建物，自非妥適。
五、抗告人現並未居住在系爭建物，雖抗告人在97年7月間以前
    係以系爭建物為住所，惟抗告人現既有其他可供其生活居住
    之處所，系爭建物之拆除即不會造成抗告人無處可蔽風雨之
    窘境，不致影響抗告人之實際居住生活，並未損及抗告人之
    人權，系爭強制執行之繼續進行即未對抗告人顯然過苛或有
    背公序良俗。又相對人係以確定判決為執行名義聲請強制執
    行，亦無權利濫用之情事，抗告人聲請暫緩執行，自不能准
    許。原審裁定駁回抗告人之聲明異議，核無違誤，抗告意旨
    指摘原裁定不當，求予廢棄，為無理由，應予駁回。
六、據上論結，本件抗告為無理由，依強制執行法第30條之1、
    民事訴訟法第495條之1第1項、第449條第1項、第95條、第
    78條，裁定如主文。
中    華    民    國   100    年    1     月    25    日
                民事第四庭      審判長法  官  陳蘇宗
                                      法  官  林欽章
                                      法  官  吳美蒼
以上正本係照原本作成。
再為抗告應以適用法規顯有錯誤為理由。
如提起再抗告者應於裁定送達後10日內向本院提出抗告理由狀（
須按照他造人數附具繕本）並繳納抗告裁判費新臺幣1,000元，
同時委任律師或具有律師資格之關係人為代理人。
                                      書記官  呂淑芬
中    華    民    國   100    年    1    月     25    日
                                                      Ａ